臺灣新竹地方法院刑事判決　　　　　　　　　　　　　　九十年度易字第九四八號
　　公　訴　人　臺灣新竹地方法院檢察署檢察官
　　被　　　告　乙○○
　　　　　　　　甲○○
右列被告等因偽造文書案件，經檢察官提起公訴（九十年度偵字第三五０九號），本
院判決如左：
    主  文
乙○○共同連續行使明知為不實之事項，而使公務員登載於職務上所掌之公文書，足
生損害於公眾，處有期徒刑月，如易科罰金，以佰元折算壹日。緩刑貳年。
甲○○共同連續行使明知為不實之事項，而使公務員登載於職務上所掌之公文書，足
生損害於公眾，處有期徒刑陸月，如易科罰金，以佰元折算壹日。
    事  實
一、甲○○於民國八十八年四月間認識大陸地區女子張文娟後成為男女朋友，因甲○
    ○在臺灣已婚，其欲與張文娟在臺相聚，遂於同年五月間，與未婚之好友乙○○
    商議並談妥，由乙○○與張文娟在大陸辦理虛偽之結婚後，再以探親名義使張文
    娟得入境臺灣地區與甲○○相聚。甲○○隨即於八十八年十月間向乙○○取得乙
    ○○之身分證、印章，辦理兩人赴大陸事宜，並由甲○○支付乙○○行程之全部
    開銷；八十九年一月二日兩人共赴大陸上海楊浦區與張文娟會面，乙○○與張文
    娟未舉行公開儀式即於同年月十日在上海市辦理結婚登記，並於同年月十二日經
    上海公證處公證而取得結婚公證書；迨符、曾二人分別回臺後，甲○○為辦理張
    玉娟入臺手續，又向乙○○取得身分證、印章，再持上海市公證處所出具之結婚
    公證書，向財團法人海峽交流基金會（以下簡稱海基會）申請驗證，於八十九年
    一月二十五日取得海基會出具之證明後，甲○○、乙○○及張文娟明知乙○○與
    張文娟之結婚為不實之事項，三人仍共同基於連續行使使公務員登載不實公文書
    之概括犯意聯絡，先於同年二月八日由甲○○偕行動不便之乙○○前往新竹市東
    區戶政事務所，持上開經海基會驗證之上海市公證處結婚公證書、及乙○○之身
    分證、印章並填寫結婚登記申請書，辦理結婚登記，使不知情之戶政人員將上開
    不實事項登載於職務上所掌之戶籍謄本上，並依申請換發身分證及發給戶籍謄本
    ，足生損害於戶政機關對於戶籍登記事項及管理之正確性；甲○○再於同年月九
    日，先至新竹市警察局第二分局埔頂派出所，出示上開換發之乙○○身分證，並
    填寫「大陸地區人民進入臺灣地區保證書」，由該所警員陳奕昌加蓋該所戳章於
    上開保證書之「對保或證明機關（構）簽註意見欄」以示對保，甲○○再持往臺
    北市○○街十五號之內政部警政署入出境管理局（以下簡稱境管局），並檢附上
    開登記不實事項之戶籍謄本而行使之，並填寫「大陸地區人民進入臺灣地區旅行
    證申請書」以申辦張文娟進入臺灣地區核發旅行證之事宜，使不知情之境管局人
    員將上開不實事項登載於職務所掌之電腦內之「大陸地區人民進入臺灣地區旅行
    證申請書」並因此核發旅行證，足生損害於境管局對於大陸地區人民進入臺灣地
    區管理之正確性。張文娟於同年三月一日以探親名義入境後隨即於甲○○安排下
    租屋在外，而未與乙○○履行夫妻同居義務。於同年六月五日，甲○○又陪同張
    文娟向新竹市警察局第二分局埔頂派出所申報流動人口登記，使不知情之警員將
    乙○○、張文娟為夫妻及張文娟係以探親名義入境臺灣並暫居乙○○住所等之不
    實事項登載於職務上所掌之「流動人口登記聯單」之公文書上，足生損害於警察
    機關對於流動人口登記管理之正確性。乙○○於九十年三月二日犯罪被發覺前，
    向法務部調查局新竹市調查站自首而接受裁判。
三、案經乙○○向法務部調查局新竹市調查站自首後由新竹市警察局移請臺灣新竹地
    方法院檢察署檢察官偵查起訴。
    理  由
一、訊據被告乙○○對於右揭犯罪事實坦白承認；被告甲○○則矢口否認有上開犯行
    ，辯稱：其與大陸地區女子張文娟是朋友關係，因為張文娟在大陸生活不好，想
    結婚來臺灣工作，而被告乙○○身體也不好，故基於好心幫他們，他們二人確實
    有實質之婚姻生活，張文娟入境之手續或與乙○○同去辦理、或係乙○○委託代
    辦，一切均合法云云。惟查：
（一）右揭犯罪事實，業據共同被告乙○○迭於調查站調查、警訊、偵查及本院訊問
      、審理時供述明確，復有乙○○與張文娟在臺之結婚登記申請書、大陸上海市
      公證處結婚公證書、海基會證明、大陸地區人民進入臺灣地區保證書、大陸地
      區人民進入臺灣地區旅行證申請書、委託書、戶籍謄本申請書、戶籍謄本、新
      竹市警察局第二分局埔頂派出所流動人口登記聯單、國人入出境端末查詢報表
      、新竹市東區戶政事務所九十一年三月二十日竹市東戶字第０九一０００一五
      ０二號函、新竹市警察局第二分局九十一年四月四日竹市警二分刑字第０九一
      ００００九五六號函各一份附卷可稽。
（二）被告甲○○辯稱與張文娟係朋友關係，是基於好心找人照顧乙○○、幫張文娟
      找對象結婚來臺云云，惟其與張文娟有親密關係一節除據被告乙○○供述外，
      亦有其與張文娟二人合拍之親密照片五幀在卷可查，由照片觀之，其二人或勾
      頸、或摟腰，一望即知非普通朋友所擺出之姿態，而甲○○在臺有婚姻關係，
      配偶為陳碧霞，亦據甲○○自承，並有其身分證影本一紙在卷可按，是有配偶
      之人與他人之應對進退不知分寸，與異性摟腰拍照而曰係朋友，實難令人相信
      ；再者，其辯稱乙○○與張文娟在大陸地區確實有宴客結婚，張文娟朋友知道
      他們結婚云云，惟乙○○與認識不到數日之張文娟在大陸結婚，其等與張文娟
      朋友吃飯是否即係結婚之公開儀式已有疑問，且乙○○於本院訊問時供稱不知
      道張文娟朋友知否其二人結婚，因為他們說上海話聽不懂等語，惟若真係結婚
      宴客，席間應有慶賀之動作，即使語言溝通困難也應知結婚者係何二人、此宴
      客乃結婚喜宴等，被告乙○○竟不清楚席間之座客是否得知係其二人結婚，有
      違常情，應認僅係普通之聚餐，而非就結婚有公開儀式，且縱若係結婚公開儀
      式，惟結婚之二人均無結婚之意思，亦無礙其結婚之虛偽性；又乙○○赴大陸
      結婚之一切費用均由甲○○支付一節已據被告二人自承，則既係乙○○結婚，
      甲○○雖身為好友，是否須如此「負責到底」令人懷疑，且甲○○既在本院審
      理時辯稱乙○○結婚當時有存款，很有錢，不僅為乙○○否認，且若乙○○當
      時真係有錢，結婚之人生大事，怎可能自己不必出錢而由朋友全數代其支付？
      甲○○所辯不符常情；又，甲○○辯稱因乙○○身體不好，欲找人照料乙○○
      生活起居云云，惟張文娟自八十九年三月一日來臺後未曾一天在其夫婿乙○○
      住處與乙○○同居共處，而係自行在外租屋生活，且所租屋之房東即為甲○○
      胞姊符玉真，已據被告二人自承，且經證人符玉真於偵查時證述在卷，衡情結
      婚之夫妻二人如此大費周章地將妻子申請來臺相聚，惟相聚之第一天即異地生
      活，顯與常情相悖，且既若夫妻異地而居，張文娟如何能如甲○○所述來臺照
      顧好友乙○○生活起居？甲○○雖辯稱張文娟來臺後發覺乙○○房屋是公家的
      ，因公家房子不允許家屬住，故又在外租屋云云，惟被告二人既相識三十年且
      互為好友，結婚當時乙○○身體狀況極差，行動尚且需坐輪椅，亦據被告二人
      自承，甲○○明知乙○○之生活情形，也知張文娟來臺係欲尋求較好之生活，
      怎可能未將此事告知張文娟？且若真有告知，張文娟又怎可能下嫁？又張文娟
      若真明知此等情事而願與乙○○結婚，來臺後又怎會不與其夫婿同居共處，照
      料乙○○之生活起居？再若真係乙○○之住處容不下家屬，乙○○何不至張文
      娟租屋處與張文娟過夫妻生活？甲○○所辯均不符常情，難以置信，再佐以九
      十年七月十一日張文娟係與甲○○同班飛機出境返回大陸地區，除據甲○○自
      承外，亦有旅客入出境紀錄查詢、國人入出境端末查詢報表各三紙在卷可稽，
      甲○○之好友乙○○之妻子返回娘家卻由甲○○護送，亦與常情不符，綜上所
      述，應認被告乙○○所自承：與張文娟假結婚，是幫甲○○將張文娟送到臺灣
      來與甲○○相聚，未曾與張文娟同房過一節為真。且甲○○經送測謊，亦就上
      開犯罪事實所設計之問題（未利用乙○○為人頭辦理張文娟來台事宜、乙○○
      與張文娟二人間有婚姻事實）經測試均呈情緒波動反應，研判有說謊等情，亦
      有法務部調查局九十年九月十日（九十）陸（三）字第九００四六二八五號函
      附卷可稽。事證明確，被告二人犯行均堪認定，被告甲○○所辯顯係卸責之詞
      ，不足採信。
二、核被告甲○○、乙○○所為，係犯刑法第二百十六條、第二百十四條之行使登載
    不實文書罪，被告二人明知為不實事項而使公務員登載於職務上所掌之公文書後
    復持以行使該登載不實之公文書，使公務員登載不實之低度行為為高度之行使行
    為所吸收，不另論罪；又被告二人與大陸女子張文娟就上開犯行，有犯意之聯絡
    及行為之分擔，為共同正犯；又被告二人先後所為多次行使使公務員登載不實公
    文書之犯行，時間緊接，所犯罪名相同，顯係基於概括犯意為之，為連續犯，依
    刑法第五十六條規定以一罪論，並加重其刑。公訴人未就大陸女子張文娟與被告
    二人間，就上開犯行論以共同正犯，尚有未洽。又被告乙○○在犯罪未發覺前向
    法務部調查局新竹市調查站自首，應依刑法第六十二條規定減輕其刑，並就乙○
    ○部分依法先加後減。爰審酌被告甲○○為滿足個人私情，便利與外遇之大陸女
    子張文娟在臺相聚，利用未婚好友乙○○之身分以圖其私人目的，犯後飾詞卸責
    、態度不佳，及被告乙○○就本案係處於被動狀態，消極配合好友、提供身分及
    辦理假結婚而蹈法網，犯後坦承犯行，頗有悔意等情，及其等犯罪手段，犯罪所
    生之危害等一切情狀，分別量處如主文所示之刑，並均諭知易科罰金之折算標準
    。末查被告乙○○前未曾受有期徒刑以上刑之宣告，有臺灣新竹地方法院檢察署
    刑案資料查註紀錄表、臺灣高等法院被告全國前案紀錄表等附卷可按，此次因受
    被告甲○○慫恿而犯罪，經此起訴審判，當知所警惕，信無再犯之虞，本院認所
    宣告之刑以暫不執行為適當，併諭知緩刑二年，以啟自新。
據上論斷，應依刑事訴訟法第第二百九十九條第一項前段，刑法第二十八條、第五十
六條、第二百十六條、第二百十四條、第四十一條第一項、第七十四條第一款，罰金
罰鍰提高標準條例第一條前段、第二條，判決如主文。
本案經檢察官吳金棟到庭執行職務
中      華      民      國      九十一    年    五    月      十四      日
                                      臺灣新竹地方法院刑事第一庭
                          審判長法  官    賴  淑  敏
                                                法  官    馮  俊  郎
                                                法  官    楊  麗  文
右正本證明與原本無異。
如不服本判決，應於判決送達後十日內向本院提出上訴狀( 應附繕本 )，上訴於
臺灣高等法院。
                                                書記官    陳  秀  子
中      華      民      國      九十一    年    五    月      十四      日
附錄本案論罪科刑法條全文：
中華民國刑法第二百一十六條
 (行使偽造變造或登載不實之文書罪)
行使第二百十條至第二百十五條之文書者，依偽造、變造文書或登載不實事項或使登
載不實事項之規定處斷。
中華民國刑法第二百一十四條
 (使公務員登載不實罪)
明知為不實之事項，而使公務員登載於職務上所掌之公文書，足以生損害於公眾或他
人者，處三年以下有期徒刑、拘役或五百元以下罰金。
